---
title: Trabajo MEDAD
author: Álvaro López Pérez  Luca Grygar Casas
---

# Cargamos los datos

```{r}
load("Spain.RData") 
datos <- Spain 
attach(datos) 
```

# 1) Ejercicio

## Estudio univariante y multivariante

```{r}
head(datos) 
```

```{r}
str(datos) 
```

Tenemos un conjunto de datos numéricos que evalúa distintas características #de las comunidades autónomas españolas.

Podemos ver que hay una diferencia enorme entre comunidades:

```{r}
cat("PIB: ",range(pib), "\n")
cat("IPC: ", range(ipc), "\n")
```

### Estudio de las correlaciones

```{r}
cor(datos) 
```

```{r}
library(psych) 
pairs.panels(datos, smooth = TRUE, density=TRUE, digits = 2, ellipses=TRUE, method="pearson", pch = 20,         lm=TRUE, cor=TRUE)
```

## 2/3/4

### Nosotros para resolver el problema utilizaremos la distancia euclídea

```{r}
datos.scale <- scale(datos,center=TRUE,scale=TRUE) 
```

con los datos escalados (pib con un rango enorme)

```{r}
d.scale<- dist(datos.scale) 
```

con los datos sin escalar

```{r}
 d<- dist(datos)
```

también puede ser lógico utilizar la distancia de mahalanobis:

```{r}
library(StatMatch) 
d.mahalanobis <- mahalanobis.dist(datos)
```

Si utilizaramos los datos sin escalar, las distancias dependerían de las unidades ,por ejemplo, si nos diese por medir la tasa de inmigración por proporción de inmigrantes por 10.000 personas tendría menos relevancia y si fuera entre 100 más, ya que esa variable tendría mayor valor numérico

######## 

# 5/6/7/8/9/10

## MDS en R (manual)

```{r}
library(philentropy) 

dist.dat <- as.matrix(dist(datos.scale))
n <- dim(dist.dat)[1]
A <- (-1/2)*dist.dat^2 # Matriz A
A
```

## Matriz de centrado

```{r}
H <- as.matrix(diag(rep((n-1)/n,length.out=n))) # En la diagonal 6/7 
H[which(H==0)] <- -1/n # En las otras posiciones, -1/7 
H
```

## Matriz B = HAH

```{r}
B <- H %*% A %*% H; B
(lambda <- eigen(B)$values) # autovalores de B 
(autovec <- eigen(B)$vectors) #autovectores de B
vec12 <- autovec[,1:2] 
lambda_12 <- diag(lambda[1:2])
result <- vec12 %*% sqrt(lambda_12); result
d.names <- row.names(Spain)
```

```{r}
plot(result, pch=19, main="Resultado del MDS clásico", xlab="x",ylab="y", xlim=c(-3,3),ylim=c(-4,3))
text(result-c(0, 0.35), labels=d.names,cex=0.5, font=2)
```

## MDS función R

Podemos separar los datos en dos tipos, demografía y economía de la comunidad #por lo tanto tendría sentido representar las distancias en dos dimensiones.

### datos escalados
```{r}
datos.scale <- scale(datos,center=TRUE,scale=TRUE) 
d <- as.matrix(dist(datos.scale))
```

### datos sin escalar
```{r}
d <- as.matrix(dist(datos))
```

```{r}
lab <- row.names(datos)
(fit <- cmdscale(d, eig=TRUE, k=2))$points # k es el número de dimensiones 
x <- fit$points[,1]; y <- fit$points[,2]
```
```{r}
plot(x, y, xlab="Coordenada 1", ylab="Coordenada 2", main="Resultado del MDS     clásico", pch=19,     xlim=c(-3,3),ylim=c(-3,3)) 
text(x, y-0.45, labels = lab, cex=0.7, font=2)
```


# 11

## MDS con las variables

```{r}
dist.var <- as.matrix(prcomp(scale(Spain, center = TRUE, scale = TRUE))$rotation)

v.names <- colnames(Spain)

n <- dim(dist.var)[1]

fit <- cmdscale(dist.var, eig = TRUE, k = 2); fit$points

x <- fit$points[,1]; y <- fit$points[,2]
```

## Representación gráfica

```{r}
plot(x,y, pch=19, main="Resultado del MDS sobre las Variables", xlab="x",ylab="y", xlim=c(-0.5,0.5),ylim=c(-0.5,0.5)) 
text(x,y-0.04, labels=v.names,cex = 0.7, font=2)
```

# Conclusión
